臺灣高雄地方法院民事判決　　　　　　　96年度簡上字第85號
上　訴　人　丙○○
訴訟代理人　吳秋麗　律師
被　上訴人　台北富邦商業銀行股份有限公司
法定代理人　甲○○
　　　　　　　　　　送達代收人　己○○
訴訟代理人　丁○○
　　　　　　戊○○
當事人間請求給付借款事件，上訴人對於民國95年12月25日本院
高雄簡易庭95年度雄簡字第6266號第一審判決提起上訴，本院於
民國96年7 月5 日言詞辯論終結，判決如下：
    主  文
原判決廢棄。
被上訴人在第一審簡易之訴駁回。
第一、二審訴訟費用由被上訴人負擔。
    事實及理由
一、本件被上訴人起訴主張：上訴人於民國93年12月9 日向被上
    訴人借款新臺幣（下同）20萬元（下稱系爭借款），雙方約
    定借款期間自借款撥付日起至98年12月8 日止，共60個月。
    自借款日起，每月1 期，依年金法計算月付金，按月平均攤
    還本息。利息自93年12月9 日起至98年12月8 日止，按被上
    訴人牌告指數型房貸基準利率加碼週年利率7.25% 計算，按
    月計付，且在上開期間內被上訴人得於每屆滿3 個月之次日
    ，按當時被上訴人牌告指數型房貸基準利率加原加碼重新計
    算。並約定上訴人如停止或遲延履行全部或一部債務本金時
    ，債務視為全部到期；如遲延還本或付息時，逾期在6 個月
    內者，按上開利率10% ，超過6 個月者，按上開利率20% 加
    計違約金。詎上訴人僅繳納上開借款至94年11月8 日止應分
    期清償之本息，即未依約清償，依約上開債務視為全部到期
    ，經被上訴人核算結果，上訴人迄今尚有16萬9,650 元，及
    自94年11月9 日起至清償日止，按週年利率9.16% 計算之利
    息，暨自94年12月10日起至清償日止，其逾期在6 個月以內
    者，按上開利率10% ，逾期超過6 個月者，按上開利率20%
    計算之違約金，尚未清償，爰依消費借貸之法律關係，提起
    本訴。聲明求為判決：上訴人應給付被上訴人16萬9,650 元
    ，及自94年11月9 日起至清償日止，按週年利率9.16% 計算
    之利息，暨自94年12月10日起至清償日止，其逾期在6 個月
    以內者，按上開利率10% ，逾期超過6 個月者，按上開利率
    20% 計算之違約金。（原審判決被上訴人勝訴）於本院答辯
    聲明求為判決：駁回上訴人之上訴。
二、上訴人辯稱：伊並未與被上訴人簽訂借據（下稱系爭借據）
    、約定書（下稱系爭約定書），向被上訴人借貸系爭款，系
    爭借款及系爭約定書上「丙○○」之簽名均非真正，兩造間
    並無消費借貸契約，系爭借款係伊兄乙○○冒用伊之名義向
    被上訴人借款等語。上訴聲明求為判決：原判決廢棄，被上
    訴人在第一審之訴及假執行之聲請均駁回。
三、兩造不爭執之事項：
  (一)署名「丙○○」之人於93年12月9 日29日向被上訴人借款20
    萬元。
  (二)系爭借據記載借款期間自借款撥付日起至98年12月8 日止，
    共60個月。自借款日起，每月1 期，依年金法計算月付金，
    按月平均攤還本息。利息自93年12月9 日起至98年12月8 日
    止，按被上訴人牌告指數型房貸基準利率加碼週年利率
    7.25% 計算，按月計付，且在上開期間內被上訴人得於每屆
    滿3 個月之次日，按當時被上訴人牌告指數型房貸基準利率
    加原加碼重新計算。並約定如借款人停止或遲延履行全部或
    一部債務本金時，債務視為全部到期；如遲延還本或付息時
    ，逾期在6 個月內者，按上開利率10% ，超過6 個月者，按
    上開利率20% 加計違約金。
  (三)系爭借據所示之系爭借款，如確實存在，至今尚有16萬
    9,650 元，及自94年11月9 日起至清償日止，按週年利率
    9.16% 計算之利息，暨自94年12月10日起至清償日止，其逾
    期在6 個月以內者，按上開利率10% ，逾期超過6 個月者，
    按上開利率20% 計算之違約金，尚未清償。
四、得心證之理由：
  (一)按當事人主張有利於己之事實者，就其事實有舉證之責任，
    民事訴訟法第277 條前段定有明文。次按，私文書之真正，
    如他造當事人有爭執者，則舉證人應負證其真正之責（最高
    法院47年臺上字第4784號判例足參）。
  (二)查本件被上訴人主張上訴人於前揭時日向其借貸系爭借款，
    業據其提出系爭借據、系爭約定書影本1 份為證，並於原審
    聲請訊問證人邱淑娥，惟為上訴人所否認，而以前揭情詞置
    辯，並聲請訊問證人乙○○，及聲請本院將系爭借據送請鑑
    定機關為筆跡鑑定。經查：
    (1)按上訴後，當事人不得提出新攻擊或防禦方法。但有下列
      情形之1 者，不在此限：1 因第一審法院違背法令致未能
      提出者。2 事實發生於第一審法院言詞辯論終結後者。3
      對於在第一審已提出之攻擊或防禦方法為補充者。4 事實
      於法院已顯著或為其職務上所已知或應依職權調查證據者
      。5 其他非可歸責於當事人之事由，致未能於第一審提出
      者。6 如不許其提出顯失公平者。前項但書各款事由，當
      事人應釋明之。違反前2 項之規定者，第2 審法院應駁回
      之，民事訴訟法第447 條第1 、2 、3 項分別定有明文。
      上開規定，於簡易程序之上訴程序，準用之，此參諸同法
      第436 條之1 第3 之規定自明。查上訴人於原審業已聲請
      訊問證人乙○○（參見原審卷第40頁），故其於本院再次
      聲請訊問證人乙○○，自非提出新攻擊或防禦方法，應與
      民事訴訟法第447 條第1 項本文之規定無違，合先敘明。
      其次，上訴人雖聲請本院將系爭借據送請鑑定機關為筆跡
      鑑定，惟上訴人於原審並未聲請將系爭借據送請鑑定機關
      為筆跡鑑定，其於本院提出此項聲請，應屬新攻擊防禦方
      法，而上訴人復未釋明有民事訴訟法第447 條第1 項但書
      各款事由，揆諸上開規定，上訴人前揭調查證據之聲請，
      不應准許。
    (2)證人乙○○於本院準備程序中結證：系爭借據上「丙○○
      」之簽名，為伊所簽，印章係伊向上訴人詐騙而來，伊事
      前並未告知上訴人欲以其名義向上訴人借貸系爭借款等語
      （參見本院卷第24頁）。核與上訴人之辯解相符。足認系
      爭借據上借款人處、系爭約定書上立約定書人處及核對簽
      名蓋章欄之「丙○○」簽名，均非上訴人親簽，前揭文書
      上之「丙○○」之印文，則為證人乙○○盜用上訴人之印
      章所生之印文。
    (3)被上訴人提出之系爭借據、系爭約定書各1 份，充其量僅
      能證明其系爭借據上借款人處、系爭約定書上立約定書人
      處及核對簽名蓋章欄，有署名為「丙○○」之簽名及「丙
      ○○」之印文，而不能證明上開署名為「丙○○」之簽名
      為上訴人所親簽？前開文書上之「丙○○」印文為上訴人
      本人使用印章所生之印文。
    (4)證人邱淑娥於原審雖證稱：系爭借款係伊所承辦，伊對保
      時，係核對身分證與借款人本人是否相同，並由借款人本
      人親自簽名，當時係確定借款人本人始由借款人本人簽名
      云云（參見原審卷第48頁），惟查，上訴人與訴外人乙○
      ○之五官輪廓相似，核與上訴人於85年8 月31日換發之國
      民身分證上所附之照片相較，單以上訴人於85年8 月31日
      換發之國民身分證上所附之照片判斷，不易辨別訴外人乙
      ○○是否確係前述國民身分證上所附之照片拍攝之人，此
      觀之卷附上訴人於85年8 月31日換發之國民身分證之正面
      影本、上訴人及訴外人乙○○之照片各1 幀，上訴人及訴
      外人乙○○之合照1 幀自明（參見本院卷第39頁、第40頁
      ），是證人邱淑娥於對保當時，確有將訴外人乙○○誤認
      為上訴人本人之可能，且經原審令其辨認是否為到場之上
      訴人，證人邱淑娥結證：因時間過久，並不記得是否為在
      場之上訴人等語（參見原審卷第48頁），亦不能確認上訴
      人是否為借款人本人，自不能以證人邱淑娥前揭證言，即
      認系爭借據上借款人處、系爭約定書上立約定書人處及核
      對簽名蓋章欄之「丙○○」署名確為上訴人親簽，且上揭
      文書上之「丙○○」之印文，亦為上訴人本人使用印章所
      生之印文。
    從而，上訴人上開辯解，自堪信為真正。被上訴人主張上
      訴人於前揭時日向其借貸系爭借款，不足採信。
五、綜上所陳，被上訴人本於消費借貸之法律關係，請求上訴人
    給付16萬9,650 元，及自94年11月9 日起至清償日止，按週
    年利率9.16% 計算之利息，暨自94年12月10日起至清償日止
    ，其逾期在6 個月以內者，按上開利率10% ，逾期超過6 個
    月者，按上開利率20% 計算之違約金，為無理由，不應准許
    。原審判命上訴人給付，並依職權為假執行之宣告，自有未
    洽。上訴意旨指摘原判決不當，求予廢棄改判，為有理由，
    自應由本院予以廢棄改判如主文第2 項所示。至上訴人另雖
    聲明求為判決上訴人假執行之聲請駁回，惟被上訴人於原審
    未為假執行之聲請，上訴人此部分之上訴聲明，容有誤會，
    併此敘明。
六、本件事證已臻明確，兩造其餘攻擊防禦方法，經核與本件判
    決結果不生影響，爰不一一論述，附此敘明。
七、據上論結，本件上訴為有理由，依民事訴訟法第436 條之1
    第3 項、第450 條、第78條，判決如主文。
中　　華　　民　　國　　96　　年　　7 　　月　　12　　日
                      民事第三庭  審判長法  官  鄭月霞
                                        法  官  洪培睿
                                        法  官  伍逸康
以上正本證明與原本無異。
不得上訴。
中　　華　　民　　國　　96　　年　　7 　　月　　12　　日
                                        書記官  林雯琪
